臺灣高等法院臺中分院民事判決　　　九十一年度重上字第五一號
　　　上 訴 人　即
　　　附帶被上訴人　丁○○
　　　法 定 代理人　丙○○
　　　　　　　　　　己○
　　　　　　　　　　甲○○
　　　即附帶上訴人　戊○○
　　　法 定 代理人　辛○○
　　　共同複代理人　庚○○
右當事人間請求侵權行為損害賠償事件，上訴人對於中華民國九十一年二月八日臺灣
臺中地方法院八十九年度重訴字第一一五○號第一審判決提起上訴，並為訴之追加，
被上訴人為附帶上訴，本院於九十三年七月二十一日言詞辯論終結，判決如左：
　　　主　　　文
原判決關於駁回上訴人後開第二項之訴暨該部分假執行之聲請，並訴訟費用之裁判均
廢棄。
被上訴人應再連帶給付上訴人新臺幣壹佰伍拾肆萬零參佰柒拾柒元，及被上訴人戊○
○自民國八十八年三月二十四日起，被上訴人明忠交通股份有限公司自民國八十八年
三月二十七日起，均至清償日止，按年息百分之五計算之利息。
其餘上訴駁回。
第一、二審訴訟費用由被上訴人連帶負擔十分之四，餘由上訴人負擔。
本判決第二項所命給付，於上訴人以新臺幣伍拾壹萬元為被上訴人供擔保後，得為假
執行。
其餘假執行之聲請駁回。
附帶上訴駁回。
附帶上訴訴訟費用由附帶上訴人連帶負擔。
　　　事　　　實
甲、上訴人即附帶被上訴人方面：
一、聲明：
　Ａ上訴聲明：(一)原判決不利於上訴人丁○○之部分廢棄。(二)右廢棄部分，被上訴人
　　應再連帶給付上訴人丁○○新臺幣一千三百九十七萬四千九百二十一元，及被上
　　訴人戊○○應自民國（下同）八十八年三月二十四日起，被上訴人明忠交通股份
　　有限公司（以下簡稱明忠公司）應自八十八年三月二十七日起，均至清償日止，
　　按年息百分之五計算之利息。(三)第一、二審訴訟費用由被上訴人負擔。
　　(四)願供擔保，請准宣告假執行。Ｂ答辯聲明：(一)駁回附帶上訴。(二)附帶上訴訴訟
　　費用由附帶上訴人負擔。
二、陳述：除引用原判決書之記載外，補稱：
　(一)上訴人尚未結婚，既經宣告為禁治產人，依民法第一千一百十一條第一項、第一
　　千零九十八條之規定，應以其父母為監護人及法定代理人，且原審亦允許上訴人
　　丁○○之父丙○○為其訴訟代理人，是本件上訴人之上訴自無訴訟程序之瑕疵可
　　言。
　(二)關於上訴人因本件事故而增加生活上需要之費用部分：
　　因看護而必添購之器具費用九萬六千二百元，另上訴人「因傷而每月增加生活上
　　之消耗物品及看護費用」，除原審所認之二萬四千五百零九元外，另上訴人因中
　　醫復健、居家醫師費用、拿藥費用每月平均尚須支出七百二十五元（原稱係五千
　　八百六十四元），有八十八年二月至九十一年三月之收據影本九十七紙為證，應
　　予併計，擴張此部分請求，故上訴人此部分每月所需之費用應為二萬五千二百三
　　十四元。又原審既認上訴人自八十七年八月二十八日受傷之日起至其死亡之日止
　　，得請求被上訴人等按月連帶給付前開上訴人「因傷而每月增加生活上之消耗物
　　品及看護費用」，參諸最高法院六十五年度第八次民庭庭推總會決議意旨，上訴
　　人就此將來已可得確定必須支出之費用，自可一併請求，而依上訴人於原審所提
　　生命表所示，上訴人自本件事故發生時起，尚有餘命四十九年（即五八八個月）
　　，乃原審僅以二十九個月計算，顯有誤算。從而，上訴人此部分應得請求被上訴
　　人連帶賠償金額依霍夫曼公式扣除中間利息後，上訴人得一次請求給付之金額為
　　七百六十萬八千四百六十六元，故增加生活上需要部分共計七百七十萬四千六百
　　六十六元。
　(三)關於精神慰撫金部分：
　　原審僅判准一百萬元，惟上訴人遭被上訴人戊○○撞成植物人，豈係區區一百萬
　　元得以撫慰其傷痛，且參酌實務上相同情形亦不乏判決三百萬元慰撫金者，應調
　　整慰撫金之數額，以五百萬元為適當。
　(四)關於減少勞動能力損害部分，請求一千二百零八萬二千九百九十三元。
　(五)以上合計金額為二千四百七十八萬七千六百五十九元，因上訴人自認負百分之十
　　之過失責任，遂按兩造過失比例減輕，而得二千二百三十萬八千八百九十三元。
　(六)關於過失責任比例部分：
　　原判決既認本件事故「轉彎車（即被上訴人戊○○）未讓直行車（即上訴人）先
　　行，為肇事主因」，然又認「上訴人應承擔百分之四十之過失責任，被上訴人戊
　　○○應負擔百分之六十之過失責任」，實有欠公允，更違常理。按上訴人戊○○
　　駕駛大貨車跨線行駛，已屬惡劣之路霸作風，復在跨線行駛之狀況下貿然右轉，
　　罔顧其他用路人之生命，應認被上訴人戊○○縱非有百分之百過失責任，至少亦
　　應負百分之九十之肇責。
　(七)中華民國車輛交通事故鑑定技術研究學會九十二年四月二十二日之分析報告中，
　　指稱上訴人之肇事因素部分，皆屬無稽之隨意推論，不足為憑：
　　1.該報告認被上訴人戊○○駕駛大貨車行駛中車道及外車道間，而上訴人所駕駛
　　　之自小客車行駛於外車道，固屬合理之判斷，惟現場當時之情形為上訴人之自
　　　小客車車頭撞擊被上訴人戊○○之大貨車右後側，顯見二車在行進中應處於左
　　　前右後之關係，若係如該報告中所認，二者為左右間之關係，則在被上訴人戊
　　　○○貿然右轉時，上訴人之車輛應係左側車身受損，且依合理之駕駛反應會向
　　　右偏離，不致撞擊位於左側之大貨車右後方；又二人當時若為平行同向之左右
　　　關係，被上訴人戊○○所駕駛之大貨車，不可能有先行右轉橫於路口，令上訴
　　　人以車頭撞擊該大貨車右後方之機會；況於肇事因素分析中，該報告亦認大貨
　　　車右轉彎未注意右後來車，顯見二車確屬左前右後之關係。
　　2.該報告認上訴人之自小客車於閃黃燈路口未減速，實屬無稽，不知其認定之依
　　　據為何？
　　3.該報告認上訴人之自小客車在叉路口未注意車前狀況，屬肇事因素之一，並非
　　　的論。蓋並非一有碰撞之發生，即認上訴人未注意車前狀況，有時縱已為必要
　　　之注意，然仍閃避不及；況該報告中對於如何排除「上訴人已為必要之注意而
　　　仍閃避不及」之情形，毫無說明，其逕認上訴人未注意車前狀況，係毫無依據
　　　。
　(八)上訴人係工廠員工，原判決書記載其為「裕鐵工廠之負責人」，應屬有誤。
三、證據：除援引原審立證方法外，補提最高法院民事庭決議及民事判決各一件、醫
　　療費用收據九十七件（均影本）為證。
乙、被上訴人即附帶上訴人方面：
一、聲明：
　Ａ答辯聲明：駁回上訴。
　Ｂ附帶上訴聲明：(一)原判決不利於附帶上訴人之部分廢棄。(二)附帶被上訴人在第一
　　審之訴及假執行之聲請駁回。(三)第一、二審訴訟費用由附帶被上訴人負擔。
二、陳述：除引用原判決書之記載外，補稱：
　(一)被上訴人對於：(1)上訴人喪失勞動能力之損失，每月以四萬九千六百八十五元計
　　算：(2)上訴人於本院所提光田綜合醫院之收據九十七紙；(3)依臺灣地區人民平均
　　餘命計算表計算上訴人之存活年數等事項，並不爭執（見本院一卷二三一頁、本
　　院二卷二五頁、本院二卷三六頁）。
　(二)上訴人丁○○僅受禁治產宣告，並未選定監護人或特別代理人，故本件上訴人丁
　　○○之上訴未經合法代理。
　(三)上訴人有如下之危險駕駛行為，顯有重大過失：(1)上訴人所以追撞被上訴人戊○
　　○所駕駛之車輛，顯係為超越被上訴人戊○○車輛所致，蓋事故路口違背上訴人
　　每日下班返家必經之處，上訴人係為超越前車而穿越路口足堪認定，肇事地點閃
　　光黃燈路口既為上訴人所明知，則其超車之舉顯屬重大違規之駕駛行為。
　　(2)又超越前車時，參照道路交通安全規則第一百零一條第五款、道路交通管理處
　　罰條例第四十七條等規定，應從前車之左方超越，惟上訴人行經事故路口時，本
　　已不得超車，竟又由右側超車，係明顯重大之違規駕駛行為。
　　(3)行車速度，依標誌之規定，無標誌者，在郊外慢車道上時速不得超過四十公里
　　，九十年六月一日修正前道路交通安全規則第九十三條第一項第二款定有明文。
    又行經閃光黃燈路口時，車輛應減速接近，注意安全，小心通過，道路交通標誌
    標線號誌設置規則第二百十一條亦有規定。據證人即警員趙竹根於刑案一審八十
    九年六月十五日審理時之陳述，事故發生後，上訴人所駕駛之小客車車頭引擎蓋
    嚴重凹損，被上訴人戊○○所駕大貨車右後避震鋼板亦扭曲變形，足認上訴人有
    違規超速駕駛之情形，否則按經驗法則研判，應不致造成如此毀損。
　　(4)按汽車行駛至交岔路口，轉彎車應讓直行車先行，但直行車尚未進入交岔路口
　　，而轉彎車已達中心處開始轉彎，直行車應讓轉彎車先行，道路交通安全規則第
　　一百零二條第一項第六款定有明文。所謂轉彎車應讓直行車先行云者，必須同向
　　、對向或橫向之車輛皆合法行駛於各自車道上，始有該款前段之適用，至於違規
　　行駛於慢車道之直行車則不得主張優先於轉彎車輛先行。否則違規者如得主張具
　　有路權，無異鼓勵違規駕駛，非但不合道路交通安全規則之意旨，且不利於建立
　　、維持行車秩序，對遵守交通規則之駕駛人員亦屬不公。據臺中地方法院交通法
　　庭八十九年五月十日勘驗所繪之事故現場圖，被上訴人戊○○所駕大貨車已有三
　　分之二車身轉入中山路，顯見被上訴人戊○○早已轉過交岔路口中心處，直行之
　　上訴人應讓被上訴人戊○○先行，上訴人應禮讓而未禮讓，已屬違規。惟台灣省
　　台中縣區車輛行車事故鑑定委員會及台灣省行車事故覆議鑑定委員會所為之鑑定
　　意見及覆議結果，顯係不諳道路交通安全規則相關規定，漏未審酌上訴人上開各
　　項違規事實，即遽為不利於被上訴人之判斷，其公正性及專業性誠不足以信賴。
　　至鑑定證人張漢威於九十二六月十九日本院審理時證稱：「二車在肇事前是左右
　　關係而非前後關係」、「本件勘驗結果認定兩者肇事責任是相當的」云云。然查
　　：證人乙○○於本院證稱：「本案發生時我在車上，我們行駛外車道，後面有一
　　轎車離我們很遠。我們準備要右轉打方向燈，我老闆叫我往後看有無車輛，我說
　　沒有。正要轉時，我又向後看，後面那部車就超車，它由路肩超車的。我們是沿
　　中山路，該車輛是與我們同方向，它從我們右後輪的後方撞擊的」等語，其為直
　　接目擊證人，證詞應屬真正，是上訴人顯係違反道路交通安全規則第一百零二條
　　第一項第六款後段之規定，上開鑑定結果未就前揭條文論據，顯有偏頗；又證人
　　紀鎮耀於原審證稱：「時速表當時我看到是停在一百四十公里」，足見上訴人當
　　時高速行駛，未及注意前方路況，始造成本件事故，前述鑑定結果未就此詳查，
　　亦有疏失。
　(四)被上訴人戊○○之駕駛行為應無過失：按汽車行駛於道路上，本於「容許風險」
　　及「風險合理分配」之考量，於通常情形下，若駕駛人係遵守交通規則而參與交
　　通秩序之運行，對於他方不可預知之違規行為所致之交通事故，並無理由強行科
　　以駕駛人預見之義務，從而，該駕駛人之過失賁任即應予否定，視為「信賴原則
　　」。又「汽車駕駛人對於防止危險發生之相關交通法令之規定，業已遵守，並盡
　　相當之注意義務，以防止危險發生，始可信賴他人亦能遵守交通規則並盡同等注
　　意義務。若因此而發生交通事故，方得以信賴原則為由免除過失責任。」最高法
　　院八十四年度台上字第五三六○號亦著有判決。本件被上訴人戊○○行至事故路
　　口，因欲右轉，乃開至外側車道並減速慢行，且顯示右方向燈以警示後方來車，
　　核與道路交通安全規則第九十一條第一款、第一百零二條第一項第三款、第五款
　　及第六款但書之規定無違，該路口亦無禁止右轉之標誌，且被上訴人戊○○並非
　　「未看」來車即為右轉，足見其業已遵守防止危險發生之相關交通法令規定，並
　　盡相當之注意義務，以防止危險之發生。詎上訴人超速違規行駛於慢車道上，至
　　閃光黃燈之事故路口仍未減速，猶欲由被上訴人戊○○車之右側超越，致撞擊被
　　上訴人戊○○所駕貨車之右後輪部位，則上訴人之重大違規且危險之駕駛行為，
　　對合法駕駛之被上訴人戊○○而言，係不合理且不可預期之異常行為，並無理由
　　科以被上訴人戊○○於轉彎時有預見之義務；再者，被上訴人戊○○於轉彎後，
　　即無注意後方來車之可能，蓋其於轉彎進入中山路中後，後照鏡視角已不涵蓋中
　　華路，對中華路上之車輛自無注意可能。按諸「信賴原則」及前揭最高法院判決
　　意旨，被上訴人戊○○之過失責任應予否定，而應由上訴人自行承擔其危險行為
　　所生之風險及實害結果。
　(五)原審判決以被上訴人戊○○違反道路交通安全規則第一百零二條第一項第六款前
　　段轉彎車應讓直行車先行之規定，認被上訴人戊○○具有過失。惟由前揭事故現
　　場圖，可知被上訴人戊○○所駕車輛早已通過事故地點交岔路口中心處在先，直
　　行之上訴人車輛並無優先路權，應禮讓被上訴人戊○○之轉彎車先行，已如前述
　　，乃原審未依上開條款後段但書之規定為判決，竟適用該條款前段之規定，其判
　　決顯係適用法規不當，應屬違背法令。
三、證據：除援引原審立證方法外，另聲請中華民國車輛交通事故鑑定技術研究學會
　　為鑑定及現場模擬，並聲請訊問證人乙○○、鑑定證人張漢威。
丙、本院依職權調取被上訴人戊○○被訴過失傷害刑事案件全卷。
　　　理　　　由
一、本件上訴人即附帶被上訴人丁○○及原審共同原告丙○○、己○等起訴主張：被
    上訴人即附帶上訴人戊○○係被上訴人即附帶上訴人明忠交通股份有限公司（以
　　下稱明忠公司）之大貨車司機，平日駕駛車牌號碼ＲＸ－五九七號營業大貨車載
　　運貨物，於八十七年八月二十八日下午六時三十分許，駕駛上開營業大貨車，沿
　　台中縣龍井鄉中華由南往北行駛，途經台中縣龍井鄉○○路與中山路閃光黃燈號
　　誌之交岔路口前時，未依規定注意汽車行駛至交岔路口，轉彎車應讓直行車先行
　　，且閃光黃燈係表示「警告」，車輛應減速接近，注意安全，小心通過，而依當
　　時天氣晴朗，路面乾燥，無缺陷及無障礙物，視距良好，又無不能注意之情事，
　　詎其能注意，竟疏未注意減速接近，小心通過及讓車，而冒然自外側快車道右轉
　　進入中山路，適上訴人丁○○駕駛車ＲＦ－○二八○號自用小客車，沿台中縣龍
　　井鄉○○路同向隨後右側行至該處，而撞及被上訴人戊○○所駕駛上開營業大貨
　　車右後輪處，致丁○○受有外傷性動脈瘤破裂、頭部外傷併急性腦內出血、硬腦
　　膜下腔出血、蜘蛛膜下腔出血、右側硬腦膜外膿瘍、水腦等傷害，目前併呈現植
　　物人狀態。丙○○、己○為丁○○之父母，爰依民法第一百八十四條第一項、第
　　一百八十八條第一項、第一百九十三條、第一百九十五條第一項，訴請被上訴人
　　等連帶給付丁○○二千六百九十八萬三千四百零五元，連帶給付丙○○一百一十
　　五萬五千二百五十三元，連帶給付己○一百四十二萬六千零三十八元及法定遲延
　　利息，並陳明願供擔保，請准宣告假執行。經原審判令被上訴人等應連帶給付上
　　訴人丁○○八百八十五萬三千四百五十二元及法定遲延利息，併依兩造之聲請，
　　分別為供擔保後得假執行及免假執行之宣告，而駁回上訴人其餘之訴及其餘原審
　　共同原告之請求。上訴人丁○○及被上訴人均不服，分別提起上訴及附帶上訴，
　　而聲明如前述。被上訴人則以：上訴人丁○○僅受禁治產宣告，並未選定監護人
　　或特別代理人，故本件上訴人許盆峰之上訴未經合法代理；被上訴人戊○○轉彎
    前並未看見上訴人丁○○之來車，其駕駛行為並無過失；上訴人丁○○則有超車
    、違反道路交通安全規則第一百零一條第五款後段、修正前道路交通安全規則第
    九十三條第一項第二款及道路交通標誌標線號誌設置規則第二百十一條規定之重
    大過失等語置辯。
二、按監護人為受監護人之法定代理人；又禁治產人之監護人依左列順序定之：配偶
　　、父母、與禁治產人同居之祖父母、家長、後死之父或母以遺囑指定之人。民法
　　第一千零九十八條、第一千一百十一條第一項分別定有明文。本件上訴人已經台
　　灣台中地方法院宣告禁治產，有該院八十八年度禁字第五十六號裁定附卷可按（
　　見原審卷第一百二十頁），其復未婚，亦有戶籍謄本可參（見原審卷第六十一頁
　　）。故應以其父母為監護人即法定代理人，從而，上訴人之父母以法定代理人身
　　分提起本件上訴，自無不合，合先敘明。
三、查，被上訴人戊○○為被上訴人明忠公司之大貨車司機，駕駛系爭大貨車於前揭
　　時地，沿台中縣龍井鄉○○路由南往北行駛，途經台中縣龍井鄉○○路與中山路
　　閃光黃燈號誌之交岔路口前時，自外側快車道右轉進入中山路，適上訴人丁○○
　　駕駛車ＲＦ－○二八○號自用小客車，沿台中縣龍井鄉○○路同向隨後右側行至
　　該處，而撞及被上訴人戊○○所駕駛上開營業大貨車右後輪處，致丁○○受有外
　　傷性動脈瘤破裂、頭部外傷併急性腦內出血、硬腦膜下腔出血、蜘蛛膜下腔出血
　　、右側硬腦膜外膿瘍、水腦等傷害，目前併呈現植物人狀態等情，為兩造所不爭
　　，復據上訴人提出診斷証明書為証，並有道路交通事故調查報告表、照片等附本
　　院調閱之台灣台中地方法院八十八年度交易字第一三五號業務過失傷害卷可稽。
　　自堪信上訴人關於上開主張為真正。
四、再查，駕駛人駕駛車輛或行人在道路上，應遵守道路交通標誌標線、號誌之指示
　　、警告、禁止規定。又汽車行駛至交岔路口，轉彎車應讓直行車先行；交岔路口
　　因特殊需要另設有標誌、標線者，並應依其指示行車。另閃光黃燈表示「警告」
　　，車輛應減速接近、注意安全，小心通過。道路交通管理處罰條例第四條第一項
　　、道路交通安全規則第一百零二條第一項第六款、第十款及道路交通標誌標線號
　　誌設置規則第二百十一條第一項第一款分別定有明文。本件肇事地點為閃光黃燈
　　號誌之交岔路口，當時天氣晴朗，路面乾燥、無缺陷及障礙物，傍晚暮光，視距
　　良好；被上訴人戊○○所駕駛之營業大貨車與上訴人之自用小客車係左前右後之
　　關係，有道路交通事故調查報告表附卷可按，復為兩造所自承在卷（見本院卷第
　　一宗第二百六十九頁）。鑑定証人張漢威亦証稱：伊去現場以實測作測試，第三
　　次測試大卡車在中快車道與外快車道中間跨線行駛，然後右轉彎，車頭停止位置
　　與肇事後停止的位置即警方現場圖相似。小客車撞到大卡車右側後輪，右後輪的
　　位置我們從撞擊拉一直線証明小客車在撞擊前之○、五秒至一秒鐘，小客車行駛
　　在外快車道與慢車道之間，所以二車在肇事前是左右關係而非前後關係。（見本
　　院卷第二宗第十四頁）故被上訴人右轉時即應注意讓右後方之直行車先行，其應
　　注意有無右側來車，讓右側來車先行，或於確定無來車時方得安全右轉；其能注
　　意竟疏未注意，冒然右轉，致肇事故，足見被上訴人戊○○顯有前遮未遵守交通
　　標線而跨線行駛及於交岔路口，轉彎車未讓直行車先行之過失。雖被上訴人辯稱
　　：本件事故係因上訴人重大危險之駕駛行為所致，其違規行駛行駛於慢車道不得
　　主張優先於轉彎車輛，且據台灣台中地方法院交通法庭八十九年五月十日勘驗所
　　繪之現場圖，被上訴人戊○○所駕大卡車已有三分之二車身轉入中山路中，顯見
　　被上訴人戊○○早已轉過交岔路口中心處，上訴人應讓被上訴人戊○○先行云云
　　。惟查，台灣台中地方法院交通法庭前開勘驗筆錄所繪現場圖係事故後之現狀，
　　非事故前一至數秒之兩車相關位置，自不能因此認兩車撞擊前，被上訴人戊○○
　　所駕駛車輛已達交岔路口中心處並開始轉彎，即不能認道路交通安全規則第一百
　　零二條第一項第六款後段之適用。至証人乙○○於本院雖証述：伊與被上訴人戊
　　○○行駛於外車道，後面車輛離很遠，被上訴人戊○○叫伊看後面有無車輛，伊
　　說沒有，正要轉彎時，後面那部車（即上訴人駕駛車輛）由路肩超車云云。然此
　　亦証被上訴人戊○○右轉時，上訴人確自其右後方同向直行，被上訴人戊○○即
　　無不能注意之情事，是証人乙○○之証述仍不能為有利被上訴人戊○○之認定。
    況本件事故經送台灣省台中縣區車輛行車事故鑑定委員會及台灣省車輛行車事故
    覆議委員會鑑定，復依被上訴人聲請送中華民國車輛交通事故鑑定技術研究學會
    鑑定之結果，亦均認被上訴人戊○○駕駛車輛行經交岔路口右轉時未注意右後來
　　車，未讓直行車先行；上訴人行經設有閃光黃燈之交岔路口未減速慢行，均為肇
　　事因素。有前開鑑定委員會鑑定意見書、該覆議委員會函附調閱之刑事卷及前開
　　中華民國車輛交通事故鑑定技術研究學會附本院卷足參。且被上訴人戊○○被訴
　　過失傷害，亦經本院刑事庭判處有期徒刑十月確定，有調閱之刑事卷足稽。足証
　　上訴人主張被上訴人戊○○應負過失侵權行為責任，要無不合。雖上訴人亦有行
　　經設有閃光黃燈之交岔路口疏未注意車前狀況及減速慢行之過失，並經鑑定証人
　　張溪威述甚明，但仍不能免除被上訴人戊○○應負之過失責任。被上訴人戊○
　　○既有前述過失，從而，被上訴人戊○○之過失行為與上訴人所受傷害間即具有
　　相當因果關係。被上訴人等辯稱，戊○○已遵守防止危險發生之相關交通法令規
　　定，依信賴原則，對交通事故之發生即可免除責任云云，顯非可取。
五、次按，因故意過失不法侵害他人之權利者，負損害賠償責任。不法侵害他人之身
　　体或健康者，對於被害人因此喪失或減少勞動能力，或增加生活上之需要時，應
　　負損害賠償責任。又不法侵害他人之身体、健康、名譽、自由、信用、隱私、貞
　　操或不法侵害其他人格法益而情節重大者，被害人雖非財產上之損害，亦得請求
　　賠償相當之金額。受僱人因執行職務，不法侵害他人之權利者，由僱佣人與受僱
　　人連帶負損害賠償責任。民法第一百八十四條第一項前段、第一百九十三條第一
　　項、第一百九十五條第一項、第一百八十八條第一項前段分別定有明文。被上訴
　　人戊○○係受僱於被上訴人明忠公司，且於執行職務中應負本件侵權行為責任，
　　則上訴人請求渠等連帶賠償喪失勞動能力損失、增加生活上需要及精神慰藉金等
　　，洵屬有據。茲就上訴人所得請求被上訴人連帶賠償之金額，分述如下：
　（一）減少勞動能力損失一千二百零八萬二千九百九十三元部分：上訴人因本件車
　　　　禍成為植物人，已如前揭所述，是其因本件車禍喪失百分之百勞動力，應堪
　　　　認定。其於本件事故前之八十七年度每月平均薪資為四萬九千六百八十五元
　　　　，已據其提出薪資表為証，並經証人紀鎮躍証述明確，其喪失勞動能力每月
　　　　相當於四萬九千六百八十五元，復為被上訴人所自認（見本院卷第一宗第二
　　　　百三十一頁）。是其減少勞動能力損失自應以每月四萬九千六百八十五元計
　　　　。又上訴人為六十二年十月二十七日生，有戶籍謄本附卷足稽，於車禍時（
　　　　八十七年八月二十八日），為二十四歲十月又一日，參酌勞動基準法規定勞
　　　　工六十歲強制退休之規定，其尚可工作三十五年又二個月，依霍夫曼計算式
　　　　扣除中間利息，其一次得請求之減少勞動損失金額為一千二百一十一萬四千
　　　　六百六十五元，上訴人請求一千二百零八萬二千九百九十三元，並未逾越其
　　　　可請求之金額，就其請求之金額自應予以准許。
　（二）增加生活上之需要七百七十萬四千六百六十六元部分：(1)就因看護而必添購
　　　　之器具費用九萬六千二百元部分，本件上訴人既因傷而成須照料之植物人，
　　　　自須增添如原審判決附表一所示各項設備，有光田醫院函、估價單等附卷足
　　　　稽，復為被上訴人所不爭，是上訴人請求此部分給付，自屬有據。(2)每月增
　　　　加生活費用二萬五千二百三十四元部分，上訴人因呈植物人狀態，其日常生
　　　　活自無法自理而須專人照顧看護，有光田醫院函附卷足稽。上訴人主張每月
　　　　增加生活上之消耗物品及看護費用如附表二所示，每月二萬四千五百零九元
　　　　，亦據其提出估價單、單價表等為証；另其請求自八十八年二月至九十一年
　　　　三月止，另支付之中醫復健、居家醫師費用、拿藥費用每月平均尚須七百二
　　　　十五元，亦據其提出被上訴人所不爭之收據為証。是上訴人每月增加生活上
　　　　之費用，應以二萬五千二百三十四元計（計算式為725十24509）。上訴人係
        六十二年十月二十七日生，於車禍時（八十七年八月二十八日），為二十四
        歲十月又一日，參酌八十六年台灣地區簡易生命表，尚有平均餘命四十九年
        餘，依霍夫曼計算式扣除中間利息後，一次給付之金額共為七百六十萬八千
        四百六十七元，上訴人請求七百六十萬八千四百六十六元，即屬有據，再計
        入上訴人前項請求之九萬六千二百元，共計七百七十萬四千六百六十六元。
　（三）精神慰藉金五百萬元部分：上訴人因本件車禍受有外傷性動脈瘤破裂、頭部
　　　　外傷併急性腦內出血、硬腦膜下腔出血、蜘蛛膜下腔出血、右側硬腦膜外膿
　　　　瘍、水腦等傷害，目前併呈現植物人狀態。年紀尚輕日常生活即需他人協助
　　　　，其精神及肉体上自受有極大痛苦，請求被上訴人等賠償慰藉金，洵屬有據
　　　　。而查上訴人係昌飛公司之員工，被上訴人戊○○為貨車司機，被上訴人明
　　　　忠公司之資本額為三千萬元，有公司基本資料查詢表附卷足稽。本院斟酌上
　　　　訴人受傷狀況、被上訴人戊○○肇事情節及兩造之身份、地位、收入情況及
　　　　上訴人所受之痛苦等一切情況，認上訴人請求五百萬元之慰藉金尚屬過高，
　　　　應予核減為一百萬元，方屬公允。
六、綜上所述，上訴人因本件車禍所受傷害，計有增加生活上支出七百七十萬四千六
　　百六十六元、喪失勞動能力損失一千二百零八萬二千九百九十三元、精神慰藉金
　　一百萬元，以上共計二千零七十八萬七千六百五十九元。惟上訴人就其損害之發
　　生，亦與有過失，已如前述，被上訴人抗辯上訴人亦有過失，即無不合，本院自
　　得依過失相抵減輕賠償金額，茲斟酌本件肇事情節，係因被上訴人戊○○跨線行
　　駛、右轉彎時未注意右後來車，未讓直行車先行；上訴人行經設有閃光黃燈之交
　　岔路口未注意車前狀況及減速慢行；二人同為肇事之原因，已經中華民國車輛交
　　通事故鑑定技術研究學會函附「肇事因素」分析報告載明，並經鑑定証人張漢威
　　結証明確，自應認兩造之過失程度各半。雖台灣省車輛行車事故鑑定覆議委員會
　　以被上訴人戊○○係肇事主因，惟前開技術研究學會既經至現場實際測試，自以
　　該學會之分析報告為可採。認被上訴人應連帶賠償上訴人損害金額為一千零三十
　　九萬三千八百二十九元（計算式為00000000÷2=00000000）。上訴人請求被上訴
　　人連帶賠償上開金額及自起訴狀繕本送達翌日起，即被上訴人戊○○自八十八年
　　三月二十四日起，被上訴人明忠公司自八十八年三月二十七日起均至清償日止，
　　按年息百分之五計算之利息，應予准許。原審就上開應准許部分，除八百八十五
　　萬三千四百五十二元以外部分（即一百五十四萬零三百七十七元）為上訴人敗訴
　　之判決，容有未洽，上訴論旨求予廢棄，為有理由，應由本院廢棄改判如主文第
　　二項所示。並依上訴人之聲明，酌定相當之擔保金額宣告假執行；被上訴人就原
    審所為上訴人勝訴部分附帶上訴，亦無理由，應予駁回。至上訴人逾此部分之請
    求，即非有據，應予駁回。原審駁回上訴人此部分請求及假執行之聲請，應予維
    持，上訴人求予廢棄，非有理由，應予駁回此部分上訴。又本件事証已臻明確，
    兩造其餘攻擊防禦方法與判決之結果不生影響，自無庸一一論究，併此敘明。
七、據上論結，本件上訴一部有理由，一部無理由，被上訴人之附帶上訴為無理由，
　　依民事訴訟法第四百四十九條第一項、第四百五十條、第七十九條但書，第八十
　　五條第二項、第三百九十條第二項，判決如主文。
中　　　華　　　民　　　國　　九十三　　年　　　八　　　月　　　四　　　日
~B1民事第六庭審判長法　官　吳火川
~B2　　　　　　　　法　官　陳繼先
~B3　　　　　　　　法　官　吳惠郁
右為正本係照原本作成。
如對本判決上訴，須於收受判決送達後二十日內向本院提出上訴書狀，其未表明上訴
理由者，應於提出上訴後二十日內向本院提出上訴理由書(須按他造人數附具繕本)。
上訴時應提出委任律師為訴訟代理人之委任狀。具有民事訴訟法第四百六十六條之一
第一項但書或第二項之情形為訴訟代理人者，另應附具律師及格證書及釋明委任人與
受任人有該條項所定關係之釋明文書影本。
~B　　　　　　　　書記官　柯孟伶
中　　　華　　　民　　　國　　九十三　　年　　　八　　　月　　　六　　　日
                                                                        Ｙ
